【裁判字號】    95,易,1714
【裁判日期】    951229
【裁判案由】    誣告
【裁判全文】
臺灣高雄地方法院刑事判決              95年度易字第1714號
公  訴  人  臺灣高雄地方法院檢察署檢察官
被      告  己○○
上列被告因誣告案件，經檢察官聲請以簡易判決處刑（95年度偵
字第23224 號），本院認不應以簡易判決處刑，改依通常程序審
理，判決如下：
    主  文
己○○意圖他人受刑事處分，向該管公務員誣告，處有期徒刑肆
月。
    事  實
一、己○○係甲○○之女婿，己○○於民國95年1 月1 日下午6
    時許，在高雄縣林園鄉○○村○○路81之6 號住處內，因細
    故與其妻乙○○發生口角爭執，適甲○○前往查看，並對己○○加以規勸。詎己○○明知甲○○對其加以規勸時並未對
    其為毆打之行為，竟意圖使甲○○受刑事處分，而於同日晚
    間9 時15分許，向高雄縣政府警察局林園分局中芸派出所之
    警員林炳榮，誣指其遭甲○○揮拳毆打左頭部成傷，而向該
    管公務員提出傷害告訴。嗣經臺灣高雄地方法院檢察署檢察
    官偵查結果認無證據足認甲○○有傷害之犯行，而以95年度
    偵字第3067號為不起訴處分確定在案。
二、案經甲○○訴由臺灣高雄地方法院檢察署檢察官偵查後聲請
    簡易判決處刑。
    理  由
壹、程序方面：
  一、按被告以外之人於審判外之言詞或書面陳述，除法律有規
      定者外，不得做為證據；被告以外之人於檢察事務官、司
      法警察官或司法警察調查中所為之陳述，與審判中不符時
      ，其先前之陳述具有較可信之特別情況，且為證明犯罪事
      實存否所必要者，得為證據，刑事訴訟法第159 條、第15
      9 條之2 分別定有明文。是被告以外之人於警詢及檢察事
      務官詢問時所為之陳述，性質上為傳聞證據，如未與審判
      中不符，自無證據能力。查證人乙○○、戊○○於警詢及
      檢察事務官前所為之證述，與本院審理中證述內容相符，
      依前揭規定，應認無證據能力。
  二、次按被告以外之人於偵查中向檢察官所為之陳述，除顯有
      不可信之情況者外，得為證據，刑事訴訟法第159條之1第
      2 項定有明文。查證人林炳榮於偵查中所為之證述，對被
      告而言，屬被告以外之人於偵查中向檢察官所為之陳述，
      依前揭規定，原則上具有證據能力，且證人林炳榮於檢察
      官偵訊時所為之證述，業經具結，而被告復未提出上開證
      人於偵查中所為證述有何顯不可信之情況，自得為證據。
貳、實體方面：
  一、訊據被告己○○矢口否認有何誣告之犯行，辯稱：甲○○
      確實有出拳毆打伊，伊有診斷證明書為證云云。經查：
    (一)被告於95年1 月1 日晚間9 時15分許，向高雄縣政府警察
      局林園分局中芸派出所之警員林炳榮報案，並於詢問時稱
      ：「（問：你因何事至派出所製偵訊筆錄？）答：我因被
      傷害成傷，故持驗傷單來所報案並訊問筆錄。（問：你遭
      何人打傷？）答：我遭岳父甲○○打傷的。（問：當時情
      形為何？）答：今日下午6 時左右我岳父甲○○來我家，
      因為我與我老婆乙○○吵架，我推我老婆乙○○1 下，甲○○責問我為什麼打他女兒，我叫他不要聽他女兒一面之
      詞，他就揮拳打我左頭部1 下後，我離開他又追上來揮拳
      打我左頭部1 下。（問：你遭打傷的傷勢如何？為何物品
      打傷？）答：我遭打傷頭部導致頭部挫傷，用拳頭打擊左
      頭部成傷。（問：你是否要對甲○○提出傷害告訴？）答
      ：我要對甲○○提出傷害告訴。」等語，有該調查筆錄1
      份在卷可稽（見警卷第1 頁、第2 頁），顯見被告確有於
      上開時、地向該管公務員申告甲○○犯有傷害之罪名甚明
      。
    (二)又證人乙○○於本院審理時到庭結證稱：當日被告在質問
      戊○○為何把其弟賣車的事情告訴別人，伊有阻止被告，
      但被告不聽，反而對伊罵三字經，還對伊說「究竟戊○○
      還是我是妳丈夫」，戊○○離開後只剩下伊和被告，那時
      候伊在哭，管區問伊怎麼回事，伊就說被被告打，管區就
      進去屋內勸被告，之後管區走了，戊○○就來了，伊父親
      也剛好到，伊還在哭，伊父親就問是否被告又喝酒，伊父
      親進去裡面勸被告，叫被告不要喝酒，家庭比較重要，不
      要每次喝酒就打太太，被告開口就罵伊父親三字經，還出
      口警告要打伊父親，伊出聲示意父親不要再說了，被告聽
      到反而追出要打伊，伊父親就站在前面，說「要打就先打
      我」，這時候圍了很多人，被告看到就不敢動手，圍觀的
      人報警，之後有2 位警員過來，伊說沒事警察就離開，之
      後伊接到警局的通知，才知道伊和父親是被害人居然變成
      被告，這過程中伊父親並沒有出手毆打被告，被告當場也
      沒有說有受什麼樣的傷害等語（見本院卷第43頁、第44頁
      ），核與證人戊○○於本院審理時到庭結證稱：當日伊抓
      魚到被告住處，被告怪伊把其弟賣車的事告訴乙○○，引
      起夫妻口角，伊看到被告毆打乙○○完之後，就先回去洗
      澡，之後伊又返回該處，伊向乙○○拿一瓶啤酒，跟一位
      朋友在門口喝，之後伊聽到甲○○在裡面勸被告，之後被
      告跑出來，然後甲○○也跟著跑出來，被告就說「甲○○
      打我」，伊說「我沒有看到」，之後被告就跑去報案，當
      時被告只有說甲○○打他，但沒有說打哪裡，且伊說沒有
      看到時，被告也沒有指出被打的部位，在屋外時只有甲○○一直在勸被告不要吵吵鬧鬧，並沒有看到甲○○毆打被
      告等語相符（見本院卷第45頁、第46頁），是依證人乙○○、戊○○上開所述，關於案發之經過及被告並未遭告訴
      人甲○○毆打乙節，均屬一致，堪認告訴人甲○○於上開
      時、地確無被告所指出拳對其毆打之情事無訛。
    (三)雖被告以其受有左側頭皮挫傷而認確有遭告訴人甲○○出
      拳毆打，而依被告於建佑醫院之病歷所載，被告於95年1
      月1 日至該院門診就醫，依觀察傷勢明顯，診斷為左側頭
      皮挫傷（顳部血腫），有該院95年11月22日建佑院字第09
      500275號函暨檢附之病歷1 份在卷可憑（見本院卷第27頁
      ）。惟被告先於警詢時供稱：甲○○責問伊為什麼打其女
      兒，伊叫甲○○不要聽其女兒一面之詞，甲○○就揮拳打
      伊左頭部1 下後，伊離開甲○○又追上來揮拳打伊左頭部
      1 下等語（見警卷第2 頁），復於偵查中供稱：當天伊與
      乙○○發生爭吵，乙○○致電甲○○來伊家，甲○○一來
      時就攻擊伊頭部及頸部各2 拳，伊跑到外面時甲○○又追
      上來打伊頭部2 拳等語（見他字卷第15頁），再於本院審
      理時供稱：甲○○總共毆打伊2 次，1 次在屋內，1 次在
      屋外，在屋內打2 下，1 下左側頭部、1 下左臉臉頰，在
      屋外打2 下都是左頭部等語（見本院卷第54頁），是被告
      就告訴人甲○○係徒手毆打伊左側頭部或頸部，抑或左臉
      臉頰，及毆打之次數，前後所述均不一致而有齟齬，亦與
      上開病歷所載之傷勢不符，自難憑採；且證人即製作被告
      筆錄之警員林炳榮於偵查中結證稱：製作筆錄當時被告並
      沒有明顯傷痕等語（見他字卷第50頁），而證人即陪同被
      告就醫之丙○○於本院審理時結證稱：因為被告跟伊說會
      頭暈，伊就看一下被告的頭有無怎樣，當時伊只看到被告
      下巴紅腫，其他部位沒有傷勢等語（見本院卷第47頁、第
      48 頁） ，是被告所指上開病歷所載之傷勢為告訴人甲○○毆打所致，即非無疑。
    (四)按告訴人所訴事實不能證明其係屬實，在對於被訴人為不
      起訴處分確定者，固不能謂告訴人因此即應負誣告罪責，
      然此必以告訴人有出於誤會或懷疑被訴人有此事實，或對
      其事實誇大其詞而為申告之情形，始足以當之，若告訴人
      以自己親歷被害事實，堅指被訴人有犯罪行為，指名向該
      管公務員告訴，經不起訴處分，認被訴人無此犯罪事實者
      ，即不能謂告訴人不應負誣告罪責（最高法院32年上字第
      184 號判例參照）。本件告訴人甲○○於上開時、地並未
      有出拳毆打被告之行為，已如前述，而被告仍於95年1 月
      1 日晚間9 時15分許，向高雄縣警察局林園分局中芸派出
      所之警員林炳榮申告告訴人傷害，堅稱遭告訴人出拳毆打
      成傷之傷害犯行，顯非單純出於誤會或懷疑，抑或對其申
      告事實誇大其詞所致，其主觀上有使告訴人受刑事處分之
      誣告犯意至明。而告訴人甲○○所涉傷害犯行，嗣經臺灣
      高雄地方法院檢察署檢察官偵查結果認無證據足認告訴人
      甲○○有傷害之犯行，而以95年度偵字第3067號為不起訴
      處分確定在案等情，亦有該不起訴處分1 份在卷可憑。綜
      上所述，被告前開所辯，顯係飾卸之詞，委不足採，本件
      事證明確，被告犯行洵堪認定。
  二、核被告己○○所為，係犯刑法第169條第1項之誣告罪。爰
      審酌被告率爾誣指他人犯罪，致使刑事偵查機關浪費無益
      資源，進行調查其所誣指之犯罪情節，對國家司法權之行
      使，易致生錯誤之結果，並使告訴人疲於應訴，致生訟累
      ，對告訴人名譽亦生危害，惡行非輕，且犯後猶否認犯行
      ，態度難認良好等一切情狀，量處如主文所示之刑，以資
      懲儆。
據上論斷，應依刑事訴訟法第452條、第299條第1項前段，刑法
第169條第1項，判決如主文。
本案經檢察官丁○○到庭執行職務
中    華    民    國    95    年    12    月    29    日
                 刑事第十庭   審判長  法  官  陳玉聰
                                      法  官  楊淑珍
                                      法  官  莊珮吟
以上正本證明與原本無異。
如不服本判決，應於判決送達後10日內，向本院提出上訴狀。
中    華    民    國    95    年    12    月    29    日
                                      書記官  陳掌珠
附錄本判決論罪科刑法條全文：
刑法第169條第1項
意圖他人受刑事或懲戒處分，向該管公務員誣告者，處7年以下
有期徒刑。


司法院資訊處製作；財團法人民間司法改革基金會備份。
